【裁判字號】    98,易,112
【裁判日期】    980212
【裁判案由】    違反著作權法
【裁判全文】
臺灣臺中地方法院刑事判決               98年度易字第112號
公  訴  人  臺灣臺中地方法院檢察署檢察官
被      告  甲○○
                    國民
上列被告因違反著作權案件，經檢察官提起公訴（九十七年度
偵字第二一三三七號），因被告就被訴事實為有罪之陳述，經本
院告知簡式審判程序意旨，並聽取公訴人及被告之意見後，裁定
依簡式審判程序審理，茲判決如下：
    主    文
甲○○明知係侵害著作財產權之光碟重製物而散布，處有期徒刑
陸月，如易科罰金，以新臺幣壹仟元折算壹日，緩刑貳年。扣案
如附表所示之盜版遊戲光碟玖片，均沒收。
    犯罪事實
一、甲○○明知專用於日商任天堂株式會社出品之NDSL遊戲主機
    之「蜘蛛人」、「三國志」等遊戲軟體係臺灣光榮綜合資訊
    股份有限公司（下稱光榮公司）等享有著作財產權之電腦程
    式著作，尚在著作財產權存續期間內，非經著作財產權人之
    同意或授權，不得擅自散布侵害著作財產權之光碟重製物。
    亦知悉其於民國九十七年五月間，經由網路拍賣，以新臺幣
    （下同）三百元之價格，所販入包含上開電腦程式著作光碟
    九片，均係未經著作權人之授權或同意而擅自重製，屬侵害
    著作財產權之光碟重製物。詎竟基於散布盜版光碟重製物之
    集合犯意，自九十七年八月十六日十一時四十八分許起，在
    臺中縣豐原市○○路○路咖啡店內，利用電腦連線上網至雅
    虎奇摩拍賣網站，以「atheism_36」帳號，在該網站網頁上
    ，刊登販賣NDSL遊戲主機一台並加送內含八百餘種盜版遊戲
    光碟之訊息，供不特定人瀏覽與下標購買，以此方式侵害他
    人之著作財產權。嗣經警方上網瀏覽發覺，佯以顧客下標購
    買並約定見面交付，於九十七年八月二十九日十三時五十分
    許，甲○○持主機與盜版光碟依約前往臺中縣豐原火車站前
    交付之際，為警當場逮捕查獲，並扣得NDSL主機一台及盜版
    光碟九片。
二、案經光榮公司訴由彰化縣警察局和美分局報請臺灣臺中地方
    法院檢察署檢察官偵查起訴。
    理    由
一、按除簡式審判程序、簡易程序及刑事訴訟法第三百七十六條
    第一款、第二款所列之罪之案件外，第一審應行合議審判，
    刑事訴訟法第二百八十四條之一修正條文定有明文。本件被
    告所犯係屬刑事訴訟法第三百七十六條第一款所列之三年以
    下有期徒刑之罪，依法獨任進行審理程序，合先敘明。
二、上揭違反著作權法之事實，業據被告甲○○於偵查及本院審
    理中均坦承不諱，並據告訴代理人乙○○指訴上開光碟均屬
    盜版品明確，復有搜索扣押筆錄、扣押物品目錄表被告上網
    刊登之拍賣網頁畫面、檢視報告書、鑑定書、光碟內含遊戲
    列印畫面、扣案光碟照片、光碟遊戲內容清冊、手機來電顯
    示相片、扣押物品清單等在卷及NDSL主機一台、盜版遊戲光
    碟九片扣案足稽，足證被告上開自白與事實相符，堪信為真
    實，本件事證明確，被告違反著作權犯行堪予認定。
三、核被告甲○○所為，係犯著作權法第九十一條之一第三項前
    項之明知係侵害著作財產權之光碟重製物而散布罪。被告意
    圖散布而持有及公開陳列之低度行為為散布之高度行為所吸
    收，不另論罪。又按刑事法若干犯罪行為態樣，本質上原具
    有反覆、延續實行之特徵，立法時既予特別歸類，定為犯罪
    構成要件之行為要素，則行為人基於概括之犯意，在密切接
    近之一定時、地持續實行之複次行為，倘依社會通念，於客
    觀上認為符合一個反覆、延續性之行為觀念者，於刑法評價
    上，即應僅成立一罪。學理上所稱「集合犯」之職業性、營
    業性或收集性等具有重複特質之犯罪均屬之，例如經營、從
    事業務、收集、販賣、製造、散布等行為概念者是（最高法
    院九十五年度臺上字第一○七九號、九十五年度臺上字第四
    六八六號、九十六年度臺上字第一七二號判決意旨參照）。
    被告上開犯罪行為甚屬密集，顯係出於反覆、延續單一犯罪
    行為決意甚明，揆諸前揭說明，被告多次違反著作權法犯行
    ，應論以包括一罪之集合犯，僅受一次刑法評價為已足。又
    被告以一散布行為，侵害多數著作權財產法益，係一行為而
    觸犯數罪名，為想像競合犯，應從一重論以一罪。爰審酌被
    告並無前科素行良好，明知其所販賣者係盜版程式光碟，竟
    為圖私利加以散布，枉顧著作權人辛苦之智慧結晶，其行為
    已對著作權人之商譽造成損害，且就真正著作權人所表彰之
    品質亦生影響，擾亂市場秩序並破壞我國致力於智慧財產權
    保護之國際聲譽，行為殊不可取，惟斟酌其年僅二十一歲，
    涉世未深，誤觸刑章，散布期間不長，犯後坦承犯行，態度
    良好，且與告訴人達成和解，有刑事陳報狀一份在卷可稽等
    一切情狀，而量處如主文所示之刑，並諭知易科罰金之折算
    標準。又被告甲○○未曾因故意犯罪受有期徒刑以上刑之宣
    告，此有臺灣高等法院被告前案紀錄表一份在卷足參，其年
    紀尚輕，因一時失慮，致觸刑章，被告經此次科刑教訓，當
    知所警惕，而無再犯之虞，本件認對其所宣告之刑，以暫不
    執行為適當，併予對被告宣告緩刑二年，以啟自新。扣案之
    盜版遊戲光碟九片，乃係被告供犯本件違反著作權法第九十
    一條之一第三項之罪所用之物，依著作權法第九十八條但書
    規定，不問是否屬於犯人所有均應宣告沒收。而扣案之NDSL
    遊戲主機一台（含配件）雖屬被告所有，惟並非被告供犯上
    開犯罪所用或預備供犯罪所用，亦非因犯罪所得之物，又不
    屬違禁物，爰不另為沒收之諭知，附此敘明。
據上論斷，應依刑事訴訟法第二百七十三條之一第一項、第二百
九十九條第一項前段，著作權法第九十一條之一第三項前段、第
二項、第九十八條但書，刑法第十一條、第五十五條、第四十一
條第一項前段、第七十四條第一項第一款，判決如主文。
本案經檢察官丙○○到庭執行職務。
中    華    民    國    98    年    2     月    12    日
                  刑事第十一庭    法  官  周玉蘭
以上正本證明與原本無異。
如不服本判決應於收受判決後10日內向本院提出上訴書狀，並應
敘述具體理由。其未敘述上訴理由者，應於上訴期間屆滿後20日
內向本院補提理由書（均須按他造當事人之人數附繕本）「切勿
逕送上級法院」。
告訴人或被害人對於判決如有不服具備理由請求檢察官上訴者，
其上訴期間之計算係以檢察官收受判決正本之日期為準。
                                  書記官  黃泰能
中    華    民    國    98    年    2     月    12    日
附錄論罪科刑法條：
著作權法第九十一條之一：
擅自以移轉所有權之方法散布著作原件或其重製物而侵害他人之
著作財產權者，處三年以下有期徒刑、拘役，或科或併科新臺幣
五十萬元以下罰金。
明知係侵害著作財產權之重製物而散布或意圖散布而公開陳列或
持有者，處三年以下有期徒刑，得併科新臺幣七萬元以上七十五
萬元以下罰金。
犯前項之罪，其重製物為光碟者，處六月以上三年以下有期徒刑
，得併科新臺幣二十萬元以上二百萬元以下罰金。但違反第八十
七條第四款規定輸入之光碟，不在此限。
犯前二項之罪，經供出其物品來源，因而破獲者，得減輕其刑。
附表：
編號    品        名               數  量
一      遊戲編號0001～0100          一片
二      遊戲編號0101～0200          一片
三      遊戲編號0201～0300          一片
四      遊戲編號0301～0400          一片
五      遊戲編號0401～0500          一片
六      遊戲編號0501～0600          一片
七      遊戲編號0601～0700          一片
八      遊戲編號0701～0800          一片
九      遊戲編號0800～0875          一片


司法院資訊處製作；財團法人民間司法改革基金會備份。
